臺灣新北地方法院民事判決
110年度訴字第1880號
原        告  長春藤旅行社股份有限公司


法定代理人    廖瑞超  
被        告  蔡幸芝  
兼訴訟代理人  謝煒勇律師
被        告  侯得世  



兼訴訟代理人  陳薏如  
被        告  鍾桂珍  
兼訴訟代理人  陳一銘  
被        告  陳韻竹  

              簡瑋靚（原名簡淑慧）



              吳婷婷  

              黃姬碧  


              陳怡靜  
              黃鉯茹  
              成力安  

上一人
訴訟代理人    陳明良律師
上列當事人間請求損害賠償等事件，經福建金門地方法院移送前
來，於民國111年6月30日言詞辯論終結，本院判決如下：
    主      文
原告之訴及假執行之聲請均駁回。
訴訟費用由原告負擔。
    事實及理由
壹、程序方面：
一、按訴狀送達後，原告不得將原訴變更或追加他訴，但請求基
    礎事實同一者，不在此限，民事訴訟法第255條第1項但書第
    2款定有明文。原告起訴時原列蔡幸芝為被告，並聲明：㈠被
    告應給付原告新臺幣（下同）2,397,318元，及自支付命令
    送達翌日起至清償日止，按週年利率5％之利息（見支付命令
    卷第7頁）。嗣於訴狀送達後，以侯得世、陳薏如、鍾桂珍
    、陳一銘、陳韻竹、簡瑋靚、吳婷婷、黃姬碧、陳怡靜、黃
    鉯茹、成力安、謝煒勇與被告蔡幸芝為共同侵權行為人（詳
    如後述），追加其等為被告，並變更聲明如後。經核原告所
    為追加及變更，乃係本於同一基礎事實，合於前揭規定，應
    予准許。
二、被告陳薏如、鍾桂珍、陳一銘、陳韻竹、簡瑋靚、吳婷婷、
    黃姬碧、陳怡靜、黃鉯茹未於最後言詞辯論期日到場，均核
    無民事訴訟法第386條所列各款情形，爰依原告之聲請，由
    其一造辯論而為判決。
貳、實體方面：
一、原告主張：
  ㈠被告陳韻竹自民國91年6月1日起至108年8月15日止，任職於
    原告，時任董事及副總經理一職。因原告董事長廖瑞超、董
    事陳威芳自97年起即長期在中國，被告陳韻竹自此負責綜理
    原告臺北辦公室之業務、人事、旅遊業務及日常行政支出等
    有限度之財務事宜，自應遵循法令，善盡善良管理人注意義
    務。
  ㈡因被告陳韻竹在外積欠債務，且利用原告資源申請「發現心
    旅行 THE HEART TRAVEL」商標（申請案號：000000000，下
    稱「發現心旅行」）私設公司牟利，竟夥同被告蔡幸芝、陳
    薏如（陳韻竹之胞姐）、侯得世（陳薏如之配偶）、陳一銘
    （陳韻竹之胞兄）、鍾桂珍（陳一銘之配偶）、簡瑋靚、吳
    婷婷、黃姬碧、陳怡靜、黃鉯茹、成力安，於102年間起以
    被告陳韻竹、蔡幸芝、侯得世、吳婷婷、簡瑋靚、黃姬碧之
    信用卡虛偽簽帳交易，藉由銀行撥款入帳，使被告陳韻竹可
    先挪用該款項（即俗稱刷卡套現）並取得信用卡點數或航空
    哩程點數等積分回饋，待信用卡繳費期限將至，被告陳韻竹
    再自原告銀行帳戶提領款項繳納信用卡費，或逕行全額刷退
    ；而被告陳怡靜、成力安、黃鉯茹則協助被告陳韻竹以原告
    資源推展「發現心旅行」業務，並協助掩護隱瞞。被告陳韻
    竹另以上開刷卡套現之款項招待其他被告出國遊玩，被告侯
    得世亦將其不法取得之航空哩程點數轉與被告陳一銘、被告
    陳一銘則將航空哩程點數轉與被告鍾桂珍。至被告謝煒勇身
    為有法律專業之律師，於被告陳韻竹上開不法事證爆發後，
    竟教導被告陳韻竹構詞脫免罪責並教唆偽證。
  ㈢被告顯係各自分工，共同不法故意侵害原告權利，爰依民法
    第184條、第185條、公司法第23條等規定，就被告陳韻竹以
    被告蔡幸芝如附表所示之信用卡虛偽簽帳交易，致原告損失
    刷卡手續費計2,197,057元部分，提起本件訴訟。
  ㈣聲明：
　　⒈被告應連帶給付原告2,197,057元，及自支付命令聲請狀繕
      本送達最後一位被告翌日起至清償日止，按週年利率5％計
      算之利息。
　　⒉上開聲明於任一被告為給付時，其他被告於其給付範圍內
      免除給付義務。
　　⒊願供擔保，請准宣告假執行。
二、被告抗辯：
　㈠被告陳韻竹辯稱：「發現心旅行」係用來推廣原告業務之商
    標，申請之初即得原告同意，被告陳韻竹並未挪用原告財產
    牟取個人私利。再者，刷卡套現係原告董事陳威芳（亦為原
    告法定代理人廖瑞超之配偶）指示被告陳韻竹作為原告資金
    週轉之方法，被告陳韻竹始向被告蔡幸芝、侯得世、陳一銘
    、簡瑋靚、吳婷婷、黃姬碧等親友借用信用卡週轉，是該刷
    卡套現應屬原告與被告陳韻竹、蔡幸芝、侯得世、陳一銘、
    簡瑋靚、吳婷婷、黃姬碧等人間之借貸關係；況且，陳威芳
    亦提供信用卡供原告刷卡套現之用，原告對上情均知之甚詳
    等語。
　㈡被告蔡幸芝辯稱：被告陳韻竹為原告之經理人及對外代表人
    ，而被告蔡幸芝與被告陳韻竹為好友，故被告陳韻竹乃代原
    告向被告蔡幸芝借用信用卡以刷卡套現，相關信用卡費則由
    原告繳納。原告雖以歷年刷卡交易手續費為其損害並向被告
    求償，然該手續費係基於原告與銀行間契約而產生，非屬原
    告之損害，亦非被告之得利。況且，原告明知並同意被告陳
    韻竹長期以刷卡套現方式週轉其資金需求，原告提起本件訴
    訟顯無理由等語。
　㈢被告侯得世辯稱：被告陳韻竹陳稱原告有資金調度需求，故
    代原告向被告侯得世借用信用卡支付代墊款，並表示原告會
    將其所刷款項直接付給信用卡公司，不會造成被告侯得世損
    失，被告侯得世始基於姻親情誼及信任，出借信用卡予原告
    使用，完全沒有得到任何好處。嗣原告拒絕支付最後一筆即
    108年8月份之信用卡費，被告侯得世對原告提起返還代墊款
    訴訟，業經臺灣臺北地方法院（下稱臺北地院）以109年度
    訴字第306號判決勝訴等語。
　㈣被告陳薏如辯稱：被告陳薏如未提供信用卡予原告或被告陳
    韻竹刷卡套現，也未與被告陳韻竹共謀侵害原告權利或共同
    經營事業等語。
　㈤被告陳一銘辯稱：被告陳韻竹代原告借用信用卡以週轉資金
    ，被告陳一銘係基於兄妹情誼始同意出借，否認原告主張之
    侵權事實等語。
　㈥被告鍾桂珍辯稱：被告侯得世雖將其航空哩程點數轉與被告
    陳一銘、被告陳一銘再將航空哩程點數轉與被告鍾桂珍，然
    同年間被告陳一銘、鍾桂珍亦將其等所有長榮航空哩程點數
    轉與被告侯得世，此乃三人間之協議，與原告無涉，並非侵
    權行為等語。
  ㈦被告簡瑋靚辯稱：被告簡瑋靚僅係單純出借信用卡予原告刷
    卡套現以為其資金週轉，完全沒有得到任何好處，否認原告
    所主張之侵權事實等語。
  ㈧被告吳婷婷辯稱：被告吳婷婷僅係單純出借信用卡予原告刷
    卡套現以為其資金週轉，但原告事後竟不處理信用卡費，被
    告吳婷婷對原告提起清償債務訴訟，業經臺北地院以109年
    度訴字第1451號判決勝訴等語。
  ㈨被告黃姬碧辯稱：被告黃姬碧僅係單純出借信用卡予原告刷
    卡套現以為其資金週轉，否認原告所主張之侵權事實；另被
    告黃姬碧與陳韻竹為好友，私下本就有互動，一同出國旅遊
    皆是自己付費，與原告無關等語。
  ㈩被告陳怡靜辯稱：被告陳怡靜係於104年9月至105年9月期間
    任職於原告，受主管即被告陳韻竹指示處理申請註冊「發現
    心旅行」商標、管理網站、製作文宣等事宜，該等事宜均係
    原告交辦之業務事項；且被告陳怡靜任職期間，原告法定代
    理人廖瑞超、董事陳威芳亦曾到公司視察，不可能不知「發
    現心旅行」之存在。被告陳韻竹雖曾提供航空哩程點數，但
    該次出國是公務、出差，此由該月份被告陳怡靜係領全薪即
    可明瞭等語。
  被告成力安辯稱：被告成力安並未提供信用卡予原告或被告
    陳韻竹刷卡套現，且原告主張刷卡套現之時間係在被告成力
    安入職前、離職後，刷卡套現顯與被告成力安無涉。原告雖
    又主張被告成力安以「發現心旅行」侵害其權利，惟「發現
    心旅行」乃係原告自行註冊之商標，且原告在被告成力安入
    職時所提供之名片上即印有「發現心旅行」標識。原告另主
    張被告成力安利用公司款項旅遊，然該次旅遊實為原告所提
    供之員工福利，且該次補助金額亦遠低於勞動契約所約定之
    20,000元上限。退步言，被告成力安早於107年9月6日已離
    職，原告遲至110年9月30日始追加成力安為被告，其侵權行
    為損害賠償請求權已罹於時效等語。
  被告黃鉯茹辯稱：被告黃鉯茹並未提供信用卡予原告或被告
    陳韻竹刷卡套現，且早於107年間已離職；入職時原告所提
    供之名片上即印有「發現心旅行」標識，否認原告所主張之
    侵權事實等語。
  被告謝煒勇律師辯稱：被告謝煒勇並未參與原告所主張刷卡
    套現之事實，否認原告主張之侵權事實等語。
  均聲明：原告之訴及假執行之聲請均駁回；如受不利判決，
    願供擔保請准宣告免為假執行。
三、得心證之理由：
　㈠按因故意或過失，不法侵害他人之權利者，負損害賠償責任
    ；故意以背於善良風俗之方法，加損害於他人者亦同；違反
    保護他人之法律，致生損害於他人者，負賠償責任。但能證
    明其行為無過失者，不在此限；數人共同不法侵害他人之權
    利者，應連帶負損害賠償責任，民法第184條、第185條第1
    項前段分別定有明文。又公司負責人應忠實執行業務並盡善
    良管理人之注意義務，如有違反致公司受有損害者，負損害
    賠償責任，公司法第23條第1項亦有明定。惟損害賠償之債
    ，以有損害之發生及有責任原因之事實，並二者之間，有相
    當因果關係為成立要件；如不合於此項成立要件者，即難謂
    有損害賠償請求權存在。
　㈡原告主張被告各自分工，以刷卡套現之方法，不法侵害原告
    權利，並造成原告受有如附表所示刷卡手續費計2,197,057
    元之損害乙節，經被告分別以前揭情詞置辯否認。經查：
　　⒈曾經手承辦原告會計、帳務事務之證人林怡君於另案臺北
      地院109年度訴字第1451號清償債務事件結證稱：我在105
      年8月間受僱於多麗村文創工作室，工作内容是行政助理
      ，因為多麗村文創的老闆也是廖瑞超，所以我在108年6月
      開始被指派幫忙臺北長春藤旅行社會計、帳務事務；陳韻
      竹是長春藤旅行社業務，她接的團有需要申請款項（是指
      有一些費用需要先支付）的時候，會有明細，可能是複印
      的收據單連同明細，Email給我、多麗村會計（即龔庭招
      ，大陸人士）、廖瑞超、陳威芳，我會先核對看有無金額
      上加減錯誤、或者有無在收據單上看到，然後第二道關卡
      會到多麗村會計，請她double check，接著陳韻竹會去申
      請網路銀行然後在QQ群組詢問陳威芳及會計有沒有問題、
      是否可以撥款，會計跟陳威芳說ok後，會由陳威芳做最後
      的放行，放行後廖瑞超會要求我要去系統中把放行成功的
      截圖截下來傳到QQ群組中；陳韻竹有用陳威芳的信用卡刷
      卡然後請款，印象中陳威芳的信用卡帳單好像有幾筆消費
      商家名稱是長春藤旅行社，如果是用在長春藤旅行社，費
      用也會是由長春藤旅行社去繳；除了陳威芳以外，印象中
      也有看過吳婷婷和其他人的信用卡帳單向長春藤旅行社請
      款，也有印象陳韻竹的請款明細上有侯得世這個名字；廖
      瑞超對於上開請款、撥款的情況也知道等語明確（影印附
      於本院卷四第275至291頁）。
　　⒉本院審酌證人林怡君與兩造間之刷卡套現、「發現心旅行
      」等糾紛並無利害關係，且其證述內容復有其與被告陳韻
      竹於兩造滋生紛爭前之108年7月間對話：「哈囉 Candy（
      即被告陳韻竹） 關於7/9那筆45w申請的一部份金額，陳
      小姐（即陳威芳，下同）已經放行了，感謝您」、「7/20
      我記得有唷 陳小姐的卡片 應該請走2-3筆」、「哈囉，
      今天的陳小姐已經放行了唷」、「哈囉 Dear 陳小姐已經
      放行了」可佐（影印附於本院卷四第293至301頁），應堪
      採信。
　　⒊依證人林怡君上開所證，被告陳韻竹確曾以原告董事陳威
      芳或他人之信用卡，與原告虛偽交易，事後再由原告支付
      相關信用卡費，且該等虛偽交易之請撥款均得由原告法定
      代理人廖瑞超、董事陳威芳所掌握及准駁，可認被告辯稱
      被告陳韻竹係經原告授權向被告蔡幸芝、侯得世、陳一銘
      、簡瑋靚、吳婷婷、黃姬碧等人借用信用卡刷卡套現乙節
      ，尚非無稽。況且，依原告主張，被告等人於102年間起
      即以信用卡虛偽簽帳交易，時間長達數年、次數達數千次
      ，金額亦逾億元，原告稍加注意即可發覺該等帳務流動情
      形，然原告卻於數年後方稱被告陳韻竹等人係未經原告授
      權而為前開行為，亦與常情有違。職是之故，原告主張被
      告所為刷卡套現行為，屬不法侵害其權益之侵權行為，即
      難遽採。
　㈢本院既未能認定被告陳韻竹、蔡幸芝、侯得世、陳一銘、簡
    瑋靚、吳婷婷、黃姬碧之刷卡套現行為，屬不法侵害原告權
    益之侵權行為，則原告另主張被告陳薏如、陳怡靜、成力安
    、黃鉯茹、謝煒勇分別協助被告陳韻竹掩護隱瞞上開不法情
    事，屬共同侵權行為云云，亦無可採。
　㈣至原告提及有關被告陳韻竹挪用收單銀行（即華南商業銀行
    、永豐商業銀行）撥付款項，如清償自身債務、招待旅遊、
    設立「發現心旅行」等；被告陳韻竹設立「發現心旅行」、
    使用「發現心旅行」商標；被告侵占原告航空哩程點數等情
    ，經本院當庭確認，原告陳稱上開事實均非本案原因事實或
    請求，僅為單純補充被告侵權之動機、目的及不法性等語明
    確（見本院卷三第469至470頁），本院自無須審究判斷，併
    予指明。
　㈤綜上所述，原告主張被告刷卡套現、互相掩護隱瞞等行為，
    為故意不法侵害原告權益之共同侵權行為，均無可採。從而
    ，原告依民法第184條、第185條及公司法第23條等規定，請
    求被告應連帶賠償原告2,197,057元及法定遲延利息，即無
    理由，應予駁回。原告之訴既經駁回，其假執行之聲請即失
    所附麗，併予駁回。
四、本件事證已臻明確，兩造其餘攻擊防禦方法及所提證據，核
    與判決之結果不生影響，爰不逐一論述，附此敘明。
五、訴訟費用負擔之依據：民事訴訟法第78條。 　　
中　　華　　民　　國　　111 　年　　7 　　月　　28　　日
                  民事第二庭    法　官　楊雅萍
以上正本係照原本作成
如對本判決上訴，須於判決送達後20日內向本院提出上訴狀。如
委任律師提起上訴者，應一併繳納上訴審裁判費。
中　　華　　民　　國　　111 　年　　7 　　月　　28　　日
                                書記官　蕭淳方
　　　　　　　　　　　　　
附表      編號 發卡銀行 信用卡號 刷卡次數 刷卡金額 刷卡手續費 01 花旗銀行 0000000000000000 華南商業銀行刷卡機：89次 5,058,448元 （2％） 101,169元    永豐商業銀行刷卡機：123次 6,920,349元 （1.85％） 128,026元 02 匯豐銀行 000000000000000 華南商業銀行刷卡機：43次 2,885,568元 （2％） 57,711元    永豐商業銀行刷卡機：98次 7,126,953元 （1.85％） 131,849元 03 聯邦銀行 0000000000000000 華南商業銀行刷卡機：75次 4,505,921元 （2％） 90,118元    永豐商業銀行刷卡機：150次 9,930,009元 （1.85％） 183,705元 04 大眾銀行 0000000000000000 華南商業銀行刷卡機：9次 401,740元 （2％） 8,035元    永豐商業銀行刷卡機：2次 90,000元 （1.85％） 1,665元 05 富邦銀行 0000000000000000 華南商業銀行刷卡機：53次 2,873,103元 （2％） 57,462元    永豐商業銀行刷卡機：70次 3,812,276元 （1.85％） 70,527元 06 台新銀行 0000000000000000 華南商業銀行刷卡機：24次 1,562,076元 （2％） 31,242元    永豐商業銀行刷卡機：78次 5,496,017元 （1.85％） 101,676元 07 台新銀行 0000000000000000 華南商業銀行刷卡機：61次 3,474,540元 （2％） 69,461元    永豐商業銀行刷卡機：29次 1,661,425元 （1.85％） 30,736元 08 國泰世華 0000000000000000 華南商業銀行刷卡機：17次 872,258元 （2％） 17,445元    永豐商業銀行刷卡機：7次 364,540元 （1.85％） 6,744元 09 國泰世華 0000000000000000 華南商業銀行刷卡機：16次 990,070元 （2％） 19,801元    永豐商業銀行刷卡機：8次 372,800元 （1.85％） 6,897元 10 國泰世華 0000000000000000 華南商業銀行刷卡機：38次 1,766,894元 （2％） 35,338元    永豐商業銀行刷卡機：61次 3,797,337元 （1.85％） 70,251元 11 合作金庫 0000000000000000 華南商業銀行刷卡機：19次 1,090,131元 （2％） 21,803元    永豐商業銀行刷卡機：68次 4,320,054元 （1.85％） 79,921元 12 星展銀行 0000000000000000 華南商業銀行刷卡機：75次 4,207,318元 （2％） 84,146元    永豐商業銀行刷卡機：97次 6,110,750元 （1.85％） 113,049元 13 星展銀行 0000000000000000 華南商業銀行刷卡機：11次 870,513元 （2％） 17,410元    永豐商業銀行刷卡機：19次 1,360,055元 （1.85％） 25,161元 14 中國信託 0000000000000000 華南商業銀行刷卡機：213次 13,671,934元 （2％） 273,439元    永豐商業銀行刷卡機：289次 19,528,118元 （1.85％） 361,270元    總計 115,172,197元 2,197,057元